臺灣雲林地方法院刑事判決　　　　　　　 93年度訴字第669號
公　訴　人　臺灣雲林地方法院檢察署檢察官
被　　　告　己○○　男　43歲.
　　　　　　戊○○　男　24歲.
共　　　同
指定辯護人　本院公設辯護人甲○○
上列被告等因強盜案件，經檢察官提起公訴（93年度偵字第4525
號），本院判決如下：
   主  文
己○○、戊○○共同意圖為自己不法之所有，攜帶兇器，以脅迫
至使不能抗拒，而取他人之物，均累犯，各處有期徒刑柒年貳月
。扣案之西瓜刀壹把沒收。
    事  實
一、己○○前因麻藥、煙毒、槍砲等案件，為本院定應執行有期
    徒刑4 年確定，經送監執行，自民國82年11月16日刑期起算
    ，指揮書執畢日期為86年10月6 日，嗣於84年4月6日縮短刑
    期假釋出獄，縮刑期滿日期為86年9 月26日。惟己○○於假
    釋中，仍不知收斂，又因槍砲案件，經台灣高等法院台南分
    院判處有期徒刑4 月確定，經送監執行，自86年11月15日刑
    期起算，前開假釋經撤銷後，接續執行殘刑，指揮書執畢日
    期為89年9 月17日，嗣於88年11月16日縮短刑期假釋出監，
    於89年7 月23日縮短刑期假釋期滿，其未執行之刑，以已執
    行論。戊○○則因搶奪案件，經台灣高等法院台南分院判處
    有期徒刑6月確定，經送監執行，於93年8月25日執行完畢。
二、己○○、戊○○經前開入獄矯治後，均不知悔改，因缺錢花
    用，竟基於意圖為自己不法所有之犯意聯絡，由己○○攜帶
    其所有客觀上足以對人之生命、身體、安全構成威脅而具有
    危險性，可供兇器使用之西瓜刀1 把，並頭戴可下拉式之毛
    織全罩式頭套（己○○已在事前裁剪出兩個圓洞，以方便目
    視。未扣案），戊○○則騎車號UTG -388號輕型機車搭載己○○，於93年11月9 日19時10分許，駛至雲林縣崙背鄉枋南
    村新庄59號丙○○、丁○○兄弟所開設之雜貨店門前，己○○下車後，遂拉下頭套、手持上開西瓜刀進入雜貨店內，戊○○則為免遭人日後指認人車，即往前騎約20公尺之陰暗處
    後，未熄火停車伺機接應己○○。己○○進入店內後，隨即
    舉起西瓜刀喝令當時正坐在店內觀看電視的丙○○、丁○○
    「不要動！把錢拿出來！」等語，以此脅迫方式至使丙○○
    、丁○○不能抗拒，便告知己○○錢財放置在店內收銀機內
    。惟因己○○無法順利打開收銀機，丙○○即趁隙朝店門口
    走去欲向外求援，己○○見狀，即向丙○○恫稱：「你再走
    出去，我就要砍你弟弟」等語，並舉起西瓜刀作勢要揮砍丁○○，丙○○因擔心丁○○安危，遂又退入屋內，己○○即
    接續以此脅迫方式（檢察官起訴書誤載為強暴方式），至使
    丙○○、丁○○不能抗拒，而逕自收銀機內強盜取得新臺幣
    （下同）100元紙鈔1張，得手後隨即快步離去，並坐上在外
    接應之戊○○機車後座後逃逸，所得款項，由己○○於當日
    購買毒品施用（所涉施用毒品罪嫌，業經裁定送觀察、勒戒
    執行）而花用罄盡。嗣警方據報後，循線於同日21時許，在
    雲林縣崙背鄉崙前村崙前8 巷14號查獲己○○，並扣得西瓜
    刀1把；又於同日22時許，在雲林縣崙背鄉○○村○○路109
    之2號查獲戊○○，而查悉上情。
三、案經雲林縣警察局西螺分局報請臺灣雲林地方法院檢察署檢
    察官偵查起訴。
    理  由
一、被告己○○部分：
    上揭己○○進入雜貨店內強盜之事實，業據被告己○○於本
    院審理時供承不諱，核與證人丙○○、丁○○於本院審理時
    所證述之情節相符，並有卷附之照片9幀及扣案之西瓜刀1把
    可稽。公設辯護人雖辯稱：強盜罪嫌之成立，必須是行為人
    意圖為自己或第三人不法之所有，以強暴、脅迫、藥劑、催
    眠術或他法，至使不能抗拒，而強取他人之財物者，始會構
    成。故可知強盜之行為方式，雖有多種，然皆須達於「至使
    不能抗拒之程度」，即至使被害人處於不能抗拒或難以抗拒
    之程度，因而致使被害人喪失抗拒之能力或表意之自由，而
    不能保有其財物或財產上利益之現實支配力，始足當之。本
    件依證人即被害人丙○○、丁○○於審理時之證述可知，被
    害人丙○○、丁○○當時並未達不能抗拒之程度，只是因為
    他們已經認出被告己○○就是他們表叔，應該不會真的傷害
    他們，而且收銀機內並沒有多少錢，所以不願意反抗而已；
    且被害人丙○○、丁○○兄弟兩人，分別為30歲、23歲之年
    輕人，兩人之身材、體型又遠比被告己○○高大，被告己○○已40多歲，身材矮小，被告己○○是否能壓制住被害人丙○○、丁○○兩人之反抗能力，顯然可疑；雖被告己○○當
    時持有西瓜刀1 把，但被告己○○持刀與被害人丙○○、丁○○之間的距離，都有相當的長度，而且本件案發地點為被
    害人熟悉的屋內，該屋內也有許多其他器物，被害人若想反
    抗，隨手拿一些罐頭丟擲被告己○○，或用藤椅、塑膠椅與
    被告己○○格鬥，應非難事；再由本件過程中，被告己○○
    根本無法控制被害人丙○○走出店外求救，或任由被害人丁○○退到藤椅後面，距離略遠距離，都可以顯示被告己○○
    當時並沒有掌握絕對優勢，壓制被害人之反抗能力，是被告
    己○○之行為，應僅成立刑法第346條第1項之恐嚇取財罪嫌
    等語。惟：
  (一)按刑法上恐嚇取財罪之「恐嚇」，固係指以危害通知他人，
    使該人主觀上生畏怖心之行為，然此危害之通知，並非僅限
    於將來，其於現時以危害相加者，亦應包括在內。因是，恐
    嚇之手段，並無限制，其以言語﹑文字為之者無論矣，即使
    出之以強暴﹑脅迫，倘被害人尚有相當之意思自由，而在社
    會一般通念上，猶未達於不能抗拒之程度者，仍屬本罪所謂
    「恐嚇」之範疇。至於危害通知之方法，亦無限制，無論明
    示之言語﹑文字﹑動作或暗示之危害行為，苟已足使對方理
    解其意義之所在，並足以影響其意思之決定與行動自由者均
    屬之。故其與強盜之區別，端在所為之強暴、脅迫，其於社
    會一般通念上，是否足以抑制被害人之意思自由，至於不能
    抗拒，以為財物之交付為斷，而行為人究須使其行為達於何
    種程度，被害人始不能為抗拒或難於抗拒，應採客觀標準，
    即以行為之性質及行為當時存在之具體情狀為決定之準據，
    至被害人實際上有未抗拒，則非所問（最高法院30年上字第
    3023號判例參照）。
  (二)經查，證人即被害人丙○○於本院審理時證稱：（請詳述案
    發前後經過？）那天晚上7 點10分左右，我和我弟弟在店裡
    面看新聞，然後就聽到有1 部機車騎過去並且停在外面，之
    後就有1 個人走進來，機車再騎走，然後就看到己○○戴頭
    套（只看到眼睛，整個頭罩住）走進來，進來之後才把刀亮
    出來；（你說進來之後才把刀拿出來何意？）就是己○○走
    進來的時候，右手反手下垂拿著西瓜刀（當時我還看不清楚
    是什麼東西），再把西瓜刀平舉在胸前，並開口要我們把錢
    拿出來，當時己○○距離我們各約1 公尺左右（我們看到己○○進來的時候我們兩個就站起來了，我們是比鄰站著），
    我和我弟弟表示身上沒有錢，要錢到收銀機去拿。結果己○○就轉身走向收銀機，收銀機就在我的前方，距離我大約 2
    點 6米（證人當庭比畫，經通譯當庭測量），己○○不太會
    開收銀機，就是趁這個空檔，我就到店門口外的一、二步，
    那時候就看到戊○○在那邊，我就用左手食指指著戊○○，
    此時己○○就說你再走出去我就要砍你弟弟，我就轉身又走
    回店內，並告訴己○○說錢就在收銀機裡面，因為他還是不
    太會開；（他講完說把錢拿出來你的反應？）看到刀會害怕
    ；（你覺得當時若不把錢拿出來，你心理是否會想他是否會
    拿刀砍你？）應該不會，因為看起來他就是要錢；（那個時
    候你是否可以反抗？）可能可以，但是看到刀就不敢，會怕
    ；（再問你一次，那時候是不能反抗，還是不敢反抗？）應
    該可以反抗，因為我還有走到外面去，我想家裡也沒有很多
    錢；（你從店外走回店內，並告訴己○○錢在收銀機裡面時
    ，你距離他多遠？）（證人丙○○當庭比畫，通譯當庭丈量
    約2米1）；（在己○○行搶的過程中，己○○有無作勢要砍
    人的動作？）有，就在他叫我不要走出去否則他要砍我弟弟
    的時候，他向著我弟弟，右手拿著刀舉在頭部的位置；（他
    距離你弟弟多遠？）大概這個法庭2 塊地板的距離（當庭比
    畫，經通譯測量，為90公分）；（你為何聽到己○○說如果
    你再走出去，他就要砍你弟弟這句話，你人又轉身回到店裡
    面？）因為我會擔心我弟弟等語；證人即被害人丁○○亦證
    述：（你們那時候沒有反抗，是你們不想反抗還是不能反抗
    ？）沒有這種經驗，所以當時候太緊張，就沒有去反抗，如
    果不緊張的話，應該可以反抗，他的刀子距離我還有一點距
    離，而且中間還有隔著藤椅；（你們在何時認出蒙面的人就
    是己○○？）我哥哥在他進來之後，有要走出門外，後來我
    哥哥先開口叫他叔叔不要這樣，當時我哥哥應該已經認出來
    ，我是聽到我哥哥叫他叔叔之後，我才認出來；（你當時是
    否覺得他有可能拿刀子砍你？）我不知道，我沒有想那麼多
    ；（在他整個行搶過程中，他刀子如何拿？）刀子有舉起來
    ，在他的頭部位置左右；（你在檢察官面前說他有把刀子舉
    高，準備要揮的樣子？）這個是在我哥哥要跑出去的時候，
    他為了不讓我哥哥跑出去求救，所以他就對著我拿刀，有作
    勢要揮的樣子，但是動作不大；（在那個時候，他如果真的
    要砍你，有無辦法反抗？）應該是可以，因為後面還有空間
    可退，而且中間還有隔著藤椅；（你剛剛說己○○持刀距離
    你有一點距離，你所謂的距離？）（當庭比畫，經通譯當庭
    丈量為70公分）；（你跟己○○為何會隔著1 張藤椅？）因
    為我本來是坐在那張藤椅上，後來我看到己○○走進來，手
    上還拿1 把刀，我就往後退一步，移到椅子後面；（為何要
    移到椅子後面？）這樣感覺有點距離，比較安全等語（均見
    94年1 月31日審判筆錄）。
  (三)由證人丙○○、丁○○上開證述可知，被告己○○持西瓜刀
    （按：經本院當庭勘驗，測得其總長度為51公分，刀刃部分
    39公分，手把部分12公分，詳見後述）進入屋內後，即手舉
    西瓜刀平舉在胸前，喝令距其各僅有約1 公尺距離之被害人
    丙○○、丁○○把錢交出來，姑不論丙○○、丁○○是否有
    退縮抵抗的空間（由卷附現場照片觀之，雜貨店內四周盡是
    物架、貨品，空間上並不寬闊），以如此短的間隔距離，即
    令被害人丙○○、丁○○兩人在人數上、年紀上甚或身材方
    面，較諸被告己○○更為優勢，被告只要稍微縱步向前，亦
    可輕易刃及丙○○、丁○○（即使丁○○與被告己○○間隔
    有1 把低矮的藤椅），丙○○、丁○○之生命、身體顯已置
    於隨時可能受到威脅的高度風險之下，以此行為當時所存在
    之客觀具體情狀，已足以認為被害人已達不能抗拒或難於抗
    拒之程度，而嗣後被告己○○為嚇阻丙○○出外求救，而向
    丙○○恫稱：「你再走出去，我就要砍你弟弟」等語，並舉
    起西瓜刀作勢要揮砍丁○○一節，斯時被告己○○僅距丁○○約90公分，而丙○○也因憂慮丁○○生命安危，而依被告
    己○○喝令退入屋內，被告己○○之脅迫行為，客觀上已使
    被害人丙○○、丁○○達到不能抗拒或難於抗拒之程度，更
    不待言。至被害人丙○○雖證稱：那個時候我可能可以反抗
    ，但是看到刀就不敢，會怕；我應該可以反抗，因為我還有
    走到外面去，我想家裡也沒有很多錢等語；證人丁○○亦證
    述：如果不緊張的話，應該可以反抗，因為他的刀子距離我
    還有一點距離，而且中間還有隔著藤椅等語，惟強盜行為人
    所為之強暴、脅迫行為，達於何種程度下，被害人始不能為
    抗拒或難於抗拒，係採客觀標準，至被害人實際上有未抗拒
    ，則非所問，已詳如前述，是只要行為人之行為性質及行為
    當時存在之具體情狀，已足以認定被害人於強盜行為當時是
    處於不能抗拒或難於抗拒之情狀，即應構成強盜罪，即令被
    害人曾有激烈之反抗，甚或行為人因被害人之抗拒而未得逞
    ，或者被害人因所失財物不多或與行為人有親誼故舊關係，
    而不願冒生命危險抵抗，均無礙於強盜罪之成立。是辯護人
    以前開情詞，辯稱被告己○○之行為僅構成恐嚇取財罪嫌等
    語，尚無足取。
二、被告戊○○部分：
    被告戊○○固坦承有於案發時間騎車號UTG -388號輕型機車
    搭載己○○，前往雲林縣崙背鄉枋南村新庄59號丙○○、丁○○兄弟所開設之雜貨店門前，並在己○○完成強盜行為後
    ，將己○○載離現場等事實，惟矢口否認有何與己○○共同
    強盜之犯行，辯稱：我並不知道己○○要入內強盜，是因為
    己○○跟我說要去向他親戚借錢，我才會載己○○過去等語
    ；公設辯護人亦辯稱：同案被告己○○自始至終均表示被告
    戊○○並不知情，強盜財物只是他個人的犯行，且被告戊○○將機車停在距離雜貨店一段相當之距離（不論是7 、80步
    ，或是10幾公尺之距離），均顯然不能於同案被告己○○搶
    得財物後，迅速接應載走己○○，而且因為距離過遠，被告
    戊○○根本無法對在雜貨店內之戊○○通風報信，或於必要
    時提供相當助力，故從被告戊○○停放機車位置過遠一節以
    觀，應堪信被告戊○○並無把風、接應之行為。又由丙○○
    、丁○○兩人於本院審理時所為之證述可知，被告戊○○當
    時確實有將機車熄火，此顯與一般接應、把風之情不符，故
    無法認定被告戊○○有與被告己○○共同強盜之犯行；更何
    況，被告己○○對於被害人丙○○、丁○○家庭狀況、成員
    均極為熟悉，如果被告戊○○與己○○兩人確實有共同犯案
    之故意，理當兩人一同下手，甚至就算一定得推由1 人下手
    ，也應當由較年輕、較為敏捷、身材體型較好、被害人不認
    識之被告戊○○下手，才較容易成功，始為合理，本件正因
    為被告己○○、戊○○當時並未做如此安排，故應堪信本件
    確實是同案被告己○○之個人突發行為，與被告戊○○無關
    。退萬步言，倘經斟酌，仍然認為被告戊○○確實有與被告
    己○○共犯強盜之故意與行為，因被告己○○並未達到讓被
    害人丙○○、丁○○兄弟至使不能抗拒之程度，依所知輕於
    所犯之法理，允宜認定被告戊○○僅與被告己○○共同成立
    恐嚇取財之罪嫌已足等語。然查：
  (一)被告兩人應係預謀犯案，而非臨時起意：被告己○○、戊○○雖均於本院審理時辯稱：我們兩人騎機車出去遊玩，騎到
    一半發現沒油，己○○就說要到他表哥家借錢加油，我們就
    到案發地點等語。惟查，被告己○○先是於檢察官訊問時供
    稱：因為要回崙背鄉李日清住處，騎到那邊剛好沒有油，後
    來拿那100 元去加油等語（見93年11月10日檢察官訊問筆錄
    ）；於檢察官聲請羈押而在法官面前則供稱：我和戊○○最
    近都會出去夜遊，戊○○載我到自強大橋那裡後，告訴我沒
    有油了，我說那我們到我表哥那裡借100 元等語（見93年11
    月10日法官訊問筆錄）；再於檢察官訊問時供陳：戊○○說
    沒油，我說要去表哥家借100 元加油，但事後沒有加油。是
    戊○○載我回家後，我向李日清借機車去買海洛因，在買海
    洛因前，我在崙背鄉○○路中油加油站加50元等語（見93年
    11月18日檢察官訊問筆錄）；又於本院審理時，以證人身分
    作證時證稱：案發當天，我在崙背鄉松本超市等戊○○，相
    約要騎機車去玩，戊○○帶我到台19線，本來要帶我到自強
    大橋去看施工，後來騎到一半，差不多到二崙鄉大同加油站
    左右，戊○○說機車沒有油，我就叫他繞回去，載我到親戚
    那邊去借錢，拿到的100 元，我後來拿去買毒品等語（見94
    年1 月28日審理筆錄），就案發前兩人騎車欲前往之目的地
    、騎到何地時發現機車沒油等情，前後供述已見不一；而被
    告戊○○先是於檢察官面前供稱：己○○說機車沒油，要找
    親戚拿100 元加油等語（見93年11月10日檢察官訊問筆錄）
    ；其後在檢察官訊問時又供稱：（離開己○○表哥家後，去
    哪裡加油？）我們去崙背鄉中油加油站加油，加80多元，錢
    是己○○出的，加完油後我載他去松本超市；（為何己○○
    說你沒有去加油？）有，同一日我有去；（經檢察官詢問己○○有何意見後，己○○答以：那是不同天，搶的那天是我
    自己去的等語，被告戊○○方改稱）前一天他有騎我的機車
    去加油，加3 、40元，去己○○表哥家那天，我自己去加油
    的，前一天是我與己○○一起去加油等語（見93年11月18日
    檢察官訊問筆錄）；再於本院審理時供陳：我跟己○○在松
    本超市會合後，己○○說要去逛一下，他給我報路，後來我
    們就一直騎騎到自強大橋下來一點的保齡球館，那時機車就
    快要沒油了，我問己○○有沒有錢，他說沒有，然後他就說
    不然騎到村莊，他要去找親戚借錢，保齡球館附近雖然有一
    個加油站，但因為是己○○叫我載他，我身上雖然有錢，但
    我認為應該是他出錢才對，後來我們沒有去加油，因為我嚇
    到，就趕快載他到松本超市；我在檢察官面前雖然有說在案
    發後我有去崙背鄉中油加油站加80元，錢是己○○出的等語
    ，但這是當時我緊張而亂說的；案發前一天，己○○也沒有
    跟我借車等語（見94年1月28日審判筆錄），對於案發後，
    是否有騎機車去加油、案發前一天被告己○○是否向其借用
    機車等節，所供亦有不同，並見附和被告己○○所述而為供
    述之情，且關於騎到何地時發現機車沒油、案發前一天被告
    己○○是否向其借用機車等情，亦與前開被告己○○所供有
    所出入；再者，被告戊○○供稱案發當天身上還有錢（於檢
    察官聲請羈押時，在本院訊問時供稱案發當時身上有700元
    ）等語，則在發現機車沒油當時，加油站既在眼前不遠，為
    何不先行加油，再載被告己○○前往親戚家「借錢」？縱然
    被告戊○○認為應由被告己○○出油錢，為何不先行加油，
    在被告己○○「借到錢」後，再向被告己○○請求償還？又
    被告兩人既係因機車沒油而前往案發地點，在被告己○○強
    盜100元現金後（不論被告戊○○是否知情），何以未即時
    前往加油？佐以被告己○○作案時所穿戴已在事前裁剪出兩
    個圓洞之可下拉式毛織全罩式頭套以及所持西瓜刀1把等情
    觀之，均可認此係一樁事前策劃妥當之強盜案件，所謂機車
    沒油一節，純屬子虛，是被告兩人上開所辯，其顯不足採至
    灼。
  (二)被告己○○持作案用西瓜刀進入雜貨店內強盜，被告戊○○
    應係知情：被告戊○○對於被告己○○攜帶西瓜刀前往案發
    地點一節，固然供稱其並不知情，惟就案發前，被告己○○
    所持西瓜刀之置放地點一節，被告己○○於檢察官初次訊問
    時業已供稱：（騎機車西瓜刀好放嗎？）放在腳踏處；（刀
    子為何放腳踏處？）刀那麼長，不然要放那邊等語甚詳（見
    93年11月10日檢察官訊問筆錄），其以反質問之方式回應檢
    察官，語氣之堅定，可見一斑。嗣被告己○○雖於同日檢察
    官聲請羈押時，於法官面前供陳：當時我的刀子藏在身上，
    戊○○根本就不知道等語（見93年11月10日訊問筆錄），於
    本院審理時以證人身分接受交互詰問時亦為相同之陳證，然
    證人即被告己○○所證：（你當時身上有無帶刀子？）有，
    即扣案之西瓜刀；（西瓜刀放在何處？）背後的腰部；（那
    把刀何時開始放在身上？）我出門就放在身上，為了防身；
    （你坐在機車時，是否也放在身上？）他借我大衣時，我就
    把西瓜刀放在胸前；（戊○○有無看到你有帶西瓜刀去？）
    沒有，他沒有看到；（那天從頭到尾是否都沒有看到？）我
    從雜貨店跑出來他就有看到；（你要進去之前戊○○有無看
    到你拿刀子出來？）沒有，他沒有看到，我是到雜貨店的時
    候才拔刀的；（你是進去以後才把刀子拿出來？）對；（你
    在進去之前你的刀子是否都放在你的胸部？）對；（你在剛
    跟戊○○會合時，你的刀子是插在何處？）內衣掀起來插在
    背後，內衣再蓋住；（戊○○給你大衣以後，你就把刀子移
    到胸前插著？）對，我是把大衣穿著之後，再把刀子移到胸
    前插著；（然後接著是否下車走到店門口，再把刀子拿出來
    ？）對；（在這個過程中，戊○○有無看到你帶刀？）沒有
    看到。（你在松本超市等戊○○時穿何衣服？）短袖格子襯
    衫；（什麼顏色？）有綠色也有白色；（戊○○把大衣交給
    你穿的時候，戊○○在何處？）坐在機車上；（你在穿大衣
    時，你站在何處？）站在機車旁邊；（旁邊的何處？）機車
    的右邊，就站在戊○○的右後方；（你跟戊○○離多遠？）
    我在機車後方離3尺，約2步等語，核與經本院隔離訊問（經
    被告戊○○同意放棄在場權）後，被告戊○○供稱：（你在
    案發之前有無看過他帶過那把西瓜刀？）沒有；（你是在何
    時才看到他帶那把西瓜刀？）是在他從那間雜貨店出來之後
    ；（是因為從雜貨店出來時他手上拿1 把西瓜刀？）對；（
    當天他為何要向你借大衣？）他說他沒有外套可以穿，叫我
    拿1件外套給他穿；（你當時都沒有看到他有帶1把刀子？）
    沒有；（己○○打電話叫你出來到松本超市會合時，他穿何
    衣服？）穿1 件長內衣；（你所謂長內衣是指何樣衣服？）
    就是衛生衣；（何顏色衛生衣？）我不太清楚；（衛生衣有
    何花紋？）素色沒有花紋；（你在松本超市碰到己○○時，
    他手上或身上有無帶西瓜刀？）沒有；（你拿大衣給己○○
    時，他人站在你的何處？）站在我的左邊；（那時你人在何
    處？）我坐在機車上；（所以你的意思是你拿大衣給己○○
    時，己○○是站在你機車的左邊？）是；（他穿這件大衣時
    ，他站在何處？）我拿給他之後，他就直接穿上；（他穿大
    衣的時候他站在你機車左邊的何處？）就是要上機車的姿勢
    ，一邊上機車一邊穿；（你有無看到他穿大衣上機車的樣子
    ？）有；（你有無看到己○○穿大衣的時候，手上有做何動
    作？）他上機車之後就上拉鍊，他的胸口靠在我背上，看不
    清楚等語（以上均見94年1 月28日審判筆錄），就被告己○○當日穿著、穿大衣時站立之位置等情節，均有不一，且依
    被告己○○前開所供案發當日係臨時起意，攜帶西瓜刀是為
    了防身一語若係屬實情，則被告己○○大可神情自然地攜刀
    出外遊玩，何須唯恐被告戊○○知情般地隱匿刀械，而大費
    周章地在大衣內移動西瓜刀？再者，就被告己○○為何在檢
    察官面前說西瓜刀是放在機車腳踏處一節，己○○雖證稱：
    那是我不想承認，是推託之詞。當時我以為可以把這件搶錢
    推給戊○○，後來我承認，我就不想推給他了。當時我本來
    想說刀子是他帶的，所以我才會說刀子是放在腳踏板等語，
    惟被告己○○於警、偵訊之始，不僅否認犯案，且自警訊伊
    始，即否認被告戊○○參與犯案，絲毫未見有何想要將責任
    推給被告戊○○之情，且被告己○○既係持刀犯案之人，與
    案情本難脫其關係，供稱西瓜刀係置放於機車腳踏處等語，
    並無法脫其罪嫌，是被告己○○上開所證，顯與常情不符，
    其迴護被告戊○○之情，甚為灼然。
  (三)依被告戊○○騎機車搭載被告己○○抵達案發地點後之停車
    位置以及未熄火等待被告己○○等情觀之，被告戊○○伺機
    接應被告己○○之情至明：就被告戊○○搭載被告己○○前
    往案發地點後之停車地點一節，被告戊○○於本院審理時供
    稱：（你們到雜貨店的時候，你機車停放在雜貨店多遠的距
    離？）2、30 步吧；（為何不停在門口？）因為他說要去借
    錢，而我不認識，我怕他借不到錢，我被人家看到，會很丟
    臉；（你的意思是說要停在那麼遠的距離，是你自己要停在
    那麼遠，而不是己○○要你停那麼遠？）我騎到雜貨店門口
    的時候就把己○○放下車，然後我就在繼續往前騎到前面去
    ；（你說你把己○○放下去的地方離雜貨店門口距離多遠？
    ）差不多5、6步等語，證人己○○亦於本院審理時證稱：（
    你們到了雜貨店以後，你在進去前，你跟戊○○說了什麼話
    ？）我跟他說我要去借錢，叫他等我；（你們在講這句話時
    ，距離雜貨店門口有多遠的距離？）20公尺吧；（為何不停
    在門口？要離20公尺那麼遠？）因為我經過雜貨店看到我表
    哥不在裡面，只有他的兩個孩子丙○○、丁○○在裡面，我
    不想讓那兩個孩子知道，我帶朋友過去；（你為何不想讓丙○○跟丁○○知道你有帶朋友過去？）因為我不想讓庄裡面
    的人說我有在和吸毒的人在一起；（戊○○沒有問你說為何
    要離雜貨店這麼遠？）沒有等語（均見94年1 月28日審判筆
    錄），兩人就被告己○○下車後，再由被告戊○○將機車往
    前騎約20公尺處停車一節，所述相符，並核與證人丙○○於
    檢察官訊問時及本院審理時所證：有聽到一部機車其過去並
    且停在外面，之後機車再騎走等語（見93年11月17日檢察官
    訊問筆錄、本院94年1 月31日審判筆錄）、證人丁○○於警
    訊及檢察官訊問時所證：有聽到機車停了又走等語（見93年
    11 月9日警訊筆錄、93年11月17日檢察官訊問筆錄）一致，
    是被告戊○○於案發當時機車並未停放於雜貨店門口，而係
    往前停在約20公尺處的地方，應可認定。惟若被告己○○只
    是到親戚家借錢，衡情被告戊○○並無須將機車停放於20公
    尺遠的地方，合理的推論應該是被告戊○○明知被告己○○
    進入雜貨店內強盜，為避免自己日後遭人指認，而刻意不將
    機車停在雜貨店門口，此佐以證人丙○○於本院審理時證稱
    ：（戊○○停車）那個地點是我們鄰居的庭院附近，有樹，
    看不清楚等語，可知被告戊○○係刻意選定陰暗處所以避人
    耳目（這樣即使戊○○不戴頭套、不遮掩車牌，亦無虞他人
    指認），但距離又不能太遠，以求能夠隨時接應入內作案的
    被告己○○。再就被告戊○○停車時機車是否熄火一節，被
    告戊○○固供稱：案發當時機車是熄火的等語，惟查，證人
    丙○○、丁○○均於檢察官訊問時證稱：戊○○坐在車子上
    ，機車有發動，並未熄火等語（93年11月17日、同年11月24
    日檢察官訊問筆錄），嗣於本院審理時，證人丙○○關於此
    一情節，表示其已不太確定等語，證人丁○○則證稱：（後
    來在己○○坐上機車離開之前，有無聽到機車發動的聲音？
    ）聽那個機車的聲音，好像是發動的聲音，不太像是加油門
    的聲音，因為他機車的聲音不像是原裝機車，我事後想起來
    好像不太像是排氣管出來的聲音，而比較像是汽缸的聲音等
    語，惟證人丙○○、丁○○於檢察官訊問時所證既屬一致，
    且距離案發當時較為接近，記憶上應該比較新鮮，自較於本
    院所證述更為可信，而證人丁○○對於機車之聲音究屬排氣
    管之聲音或汽缸之聲音，亦無法絕對肯定，容有臆測之嫌，
    是應以其等於檢察官訊問時所為之陳證較為可採，至證人即
    被告己○○於本院訊問時亦證稱：我下車時他就熄火了等語
    ，乃一貫其否認戊○○涉案所為的證詞，本院認其可信度甚
    低，自不足採信。從而，被告戊○○與被告己○○本於強盜
    之犯意聯絡，在被告己○○下車作案後，即選定附近陰暗處
    停車以避人耳目，並隨時保持機車發動狀態，以伺機接應被
    告己○○等事實，應可認定。
  (四)至於公設辯護人辯稱：被告己○○對於被害人丙○○、丁○○家庭狀況、成員均極為熟悉，如果被告戊○○與己○○兩
    人確實有共同犯案之故意，理當兩人一同下手，甚至就算一
    定得推由1 人下手，也應當由較年輕、較為敏捷、身材體型
    較好、被害人不認識之被告戊○○下手，才較容易成功，始
    為合理等語。惟從被告己○○刻意拉下頭套以避免遭被害人
    指認之情觀之，顯然被告己○○、戊○○認為如此應足以確
    保被告己○○不被他人指認，至於為何兩人不推由被告戊○○下手強盜，純屬被告己○○、戊○○分工安排的考量，但
    尚不得因為非由較為年輕力壯之被告戊○○下手強盜，即遽
    認被告戊○○並未與被告己○○有何強盜之犯意聯絡。
三、綜上所述，被告戊○○顯然與被告己○○有強盜之犯意聯絡
    與行為分擔，被告戊○○上開所辯顯不足採。本件事證明確
    ，被告己○○、戊○○之強盜犯行，均堪認定。
四、經查，扣案之西瓜刀全長51公分，手把部分為12公分，刀刃
    部分為39公分，刀刃部分係屬鐵製材質，質地堅硬銳利，手
    把部分則為木質，於客觀上顯足對人之生命、身體、安全構
    成威脅而具有危險性，故屬刑法第321條第1項第3 款之攜帶
    兇器竊盜罪所指之「兇器」無疑，故核被告己○○、戊○○
    所為，係犯刑法第330條第1項之攜帶兇器加重強盜罪。被告
    2 人有犯意聯絡，行為分擔，為共同正犯。被告己○○先後
    喝令被害人交付財物及嚇阻被害人丙○○出外求救之行為，
    係基於同一強盜犯意下之接續行為，為包括一罪。又被告同
    時對2位在場之丙○○、丁○○犯之，為想像競合犯，應依
    刑法第55條想像競合犯之規定，從一重處斷。又按「強暴」
    係指直接、間接對於他人之身體或自由施以有形的物理力，
    以壓制被害人之抗拒，或被害人處於不能拒之狀態之謂，惟
    本件被告己○○係持西瓜刀，喝令丙○○、丁○○「不要動
    ！把錢拿出來！」等語，嗣後在丙○○趁隙朝店門口走去欲
    向外求援時，己○○又向丙○○恫稱：「你再走出去，我就
    要砍你弟弟」等語，並舉起西瓜刀作勢要揮砍丁○○，被告
    己○○並未對於丙○○、丁○○之身體或自由施以有形之物
    理力，而實屬威脅被害人丙○○、丁○○之精神，使被害人
    畏怖心懼，而處於不能抗拒之狀態，是其僅係行「脅迫」行
    為，至使被害人不能抗拒，公訴意旨認被告係施以「強暴」
    行為，至使不能抗拒，而犯本件加重強盜罪嫌，容有誤會，
    併此敘明。
五、再者，己○○前因麻藥、煙毒、槍砲等案件，為本院定應執
    行有期徒刑4 年確定，經送監執行，自82年11月16日刑期起
    算，指揮書執畢日期為86年10月6 日，嗣於84年4月6日縮短
    刑期假釋出獄，縮刑期滿日期為86年9 月26日。惟己○○於
    假釋中，仍不知收斂，又因槍砲案件，經台灣高等法院台南
    分院判處有期徒刑4 月確定，經送監執行，自86年11月15日
    刑期起算，前開假釋經撤銷後，接續執行殘刑，指揮書執畢
    日期為89年9 月17日，嗣於88年11月16日縮短刑期假釋出監
    ，於89年7 月23日縮短刑期假釋期滿，其未執行之刑，以已
    執行論。戊○○則因搶奪案件，經台灣高等法院台南分院判
    處有期徒刑6月確定，經送監執行，於93年8月25日執行完畢
    ，此有前開臺灣高等法院被告全國前案紀錄表可按，被告己○○、戊○○分別於前開有期徒刑之執行完畢後，於5 年以
    內再犯本件有期徒刑以上之罪，均為累犯，應分別依刑法第
    47條之規定，加重其刑。爰審酌被告己○○前有麻藥、煙毒
    、槍砲等前案紀錄，素行不佳；且不思其正值壯年，四肢健
    全，應以正途獲取財物，竟持刀侵入與其有舊識之被害人雜
    貨店內強盜財物，危害他人之生命、財產安全及社會治安甚
    鉅，惡性非輕，犯後又堅不吐實，而刻意迴護同案被告戊○○；惟念及被告己○○於犯案過程中並未因手持刀器而對被
    害人之生命、身體造成傷害，且所得金額不高，犯後又能坦
    承犯行，態度尚可，以及被告己○○之教育程度僅為國中肄
    業，原任職砂石車司機等一切情狀，量處如主文所示之刑。
    被告戊○○部分，則審酌其前方因搶奪案件入獄執行完畢未
    幾，即再犯本件之罪，顯見其並未因前案執行而得到警惕；
    且不思其正值青年，四肢健全，應以正途獲取財物，竟與同
    案被告己○○共同強盜財物，危害他人之生命、財產安全及
    社會治安甚鉅，惡性非輕，犯後又否認犯行，態度不佳；惟
    念及被告戊○○在整件犯案過程中，僅係擔任接應工作，並
    非實際下手強盜之人，情節較為輕微，且所得金額不高，以
    及被告戊○○之教育程度為國中肄業、無業等一切情狀，量
    處如主文所示之刑。
六、扣案之西瓜刀1把，係供被告2人強盜所用之物，且屬被告己○○所有，應依刑法第38條第1項第2款規定宣告沒收。至扣
    案之外套1 件，雖係被告戊○○借用給被告己○○於案發當
    日所穿用，惟與強盜行為並無直接關係，尚難認為係供強盜
    犯罪所用之物，自不得宣告沒收。至未扣案之毛織全罩式頭
    套是被告己○○為免於犯案時遭人指認，藉以穿戴以利遮掩
    ，顯係供犯罪所用之物，又係被告己○○所有，惟因於犯後
    已遭被告己○○丟棄於雲林縣崙背鄉新庄大溝內，此業據被
    告己○○供承甚詳，為避免日後執行困難，爰不予宣告沒收
    ，併此敘明。
七、據上論斷，應依刑事訴訟第299條第1項前段，刑法第28條、
    第330條第1項、第55條、第47條、第38條第1項第2款，判決
    如主文。
本案經檢察官乙○○到庭執行職務。
中　　華　　民　　國　　94　　年　　4 　　月　　15　　日
                  刑事第五庭    審判長法  官  陳定國
                                      法  官  廖淑華
                                      法  官  李明益
以上正本證明與原本無異。
如不服本判決，應於判決收受後10日內，向本院提出上訴狀（須
附繕本）。
                                      書記官  李達成
中　　華　　民　　國　　94　　年　　4 　　月　　19　　日
附錄法條：刑法第330條第1項。
中華民國刑法第330條
犯強盜罪而有第321條第1項各款情形之一者，處七年以上有期徒
刑。
前項之未遂犯罰之。
中華民國刑法第321條
 犯竊盜罪而有左列情形之一者，處六月以上、五年以下有期徒刑
：
一  於夜間侵入住宅或有人居住之建築物、船艦或隱匿其內而犯
    之者。
二  毀越門扇、牆垣或其他安全設備而犯之者。
三  攜帶兇器而犯之者。
四  結夥三人以上而犯之者。
五  乘火災、水災或其他災害之際而犯之者。
六  在車站或埠頭而犯之者。
前項之未遂犯罰之。
